臺灣臺中地方法院刑事判決　　　　　　　　　　　　　九十三年度自字第一三一號
　　自　訴　人　甲○○
　　自訴代理人　駱威文律師
　　被　　　告　乙○○
　　選任辯護人　許錫津律師
右列被告因偽造文書案件，經自訴人提起自訴，本院判決如左：
    主  文
乙○○無罪。
    理  由
一、自訴意旨略以：被告乙○○於民國九十年間撰有「拆招大補帖」之著作一部，明
    知自訴人甲○○並無為其著作之「拆招大補帖」寫序、跋，竟於該著作印載「推
    薦序‧‧‧五、甲○○」之字樣，自訴人原不知情，因被告於台灣屏東地方法院
    九十三年度自字第七號刑事訴訟審理中，將該著作提出作為證據，而自訴人於九
    十三年六、七月間就該案件到庭作證始知上情，因認被告涉有刑法第二百十條之
    偽造私文書罪嫌等語。
二、按犯罪事實應依證據認定之，無證據不得認定犯罪事實，刑事訴訟法第一百五十
    四條第二項定有明文。又所謂認定犯罪事實之證據，係指足以認定被告確有犯罪
    行為之積極證據而言，該項證據必須適合於被告犯罪事實之認定，始得採為斷罪
    之資料，最高法院六十九年台上字第四九一三號著有判例。次按刑法第二百十條
    之偽造私文書罪，以無制作權人而捏造他人名義制作該文書為構成要件，如行為
    人對於此種文書本有制作權，縱令其制作之內容虛偽，且涉及他人之權利，除合
    於同法第二百十五條之規定，應依該條處罰外，尚難論以偽造私文書罪，亦有最
    高法院三十一年上字第二一二四號判例可資參照。
三、本件自訴人認被告乙○○涉有偽造文書罪嫌，無非以被告所撰「拆招大補帖」著
    作之推薦序載有「五、甲○○」之字樣，並提出被告所撰「拆招大補帖」著作影
    本為據。訊諸被告乙○○則堅詞否認偽造私文書犯行，辯稱「拆招大補帖」係伊
    於九十年間所撰，僅為底稿，尚未發行，底稿推薦序載有「五、甲○○（金鑽王
    數位科技股份有限公司副執行長）」，係因當時預定要與自訴人合作經銷，伊口
    頭向自訴人邀約寫序，自訴人口頭有答應，所以伊在底稿先將預定寫推薦序之名
    單記載，後來沒有發行，自訴人也沒有寫序，屏東科技大學未經伊同意使用「拆
    招大補帖」內容，伊告屏東科技大學違反著作權法，提出「拆招大補帖」著作底
    稿作為證據等語。經查被告所撰「拆招大補帖」著作之推薦序內容雖載有「五、
    甲○○（金鑽王數位科技股份有限公司副執行長）」等字樣，惟自訴人迄未提出
    被告所撰「拆招大補帖」著作已公開發行之相關事證佐憑，且依卷附被告所撰「
    拆招大補帖」著作影本顯示，該著作之推薦序共載有「一、李文興（元富期貨經
    紀股份有限公司總經理）二、王支柱（金豐證券股份有限公司副總經理）三、胡
    芝（敬興聯合會計師事務所會計師）四、陳中和（中銓國際專利商標事務所總經
    理）五、甲○○（金鑽王數位科技股份有限公司副執行長）」等內容，而其中李
    文興、王支柱、胡芝、陳中和均撰有序文，並予簽名在後，唯獨缺自訴人之序文
    內容，足徵被告所辯「拆招大補帖」著作僅為底稿，其係將預定寫推薦序之名單
    先予記載，尚未發行等語應屬可信。該「拆招大補帖」著作既為被告所撰，被告
    對該著作之推薦序部分自係有權制作，縱令被告事前未徵得自訴人之同意為該著
    作寫序，該著作推薦序部分之記載涉有不實，但被告並未虛捏以自訴人名義制作
    之序文內容，所為自與刑法第二百十條偽造私文書罪之構成要件有間，要難令負
    偽造私文書罪責。此外又查無其他積極證據足證被告有何偽造私文書犯行，不能
    證明被告犯罪，自應為其無罪之諭知。
據上論斷，應依刑事訴訟法第三百四十三條、第三百零一條第一項，判決如主文。
中      華      民      國      九十三      年    十    月    二十六    日
                              臺灣臺中地方法院刑事第八庭
                                審判長法  官  朱  光  國
                                      法  官  洪  俊  誠
                                      法  官  鍾  堯  航
右正本證明與原本無異。
如不服本判決，應於送達後十日內向本院提出上訴狀（須附繕本），上訴於台灣高等
法院台中分院。
                                      書記官
中      華      民      國      九十三      年    十    月    二十六    日
